最高法院刑事裁定　　　　　　　一○○年度台抗字第一○八號
抗告人　黃　耀　男民國48年10月9日生
　　　　　　　　住台南市○區○○路1段267號（現在法務部矯
　　　　　　　　正署台南監獄執行）
上列抗告人因違反貪污治罪條例案件，不服台灣高等法院台南分
院中華民國九十九年十二月二十日駁回聲請再審之裁定（九十九
年度聲再字第一二○號），提起抗告，本院裁定如下：
    主  文
原裁定撤銷，應由台灣高等法院台南分院更為裁定。
    理  由
本件原裁定以抗告人黃耀前曾以本案黏貼支出憑證用紙係經辦人
莊福星職務上所掌公文書，非由鄭豊興提出行使，鄭豊興自無利
用職務上機會詐取財物之犯行，爰依刑事訴訟法第四百二十條第
一項第六款以發現確實之新證據為由，聲請再審，經原審法院九
十九年度聲再字第四六號裁定以再審無理由駁回，抗告人復以同
一原因聲請再審，即與刑事訴訟法第四百三十四條第二項之規定
有違，因認抗告人此部分聲請再審之理由不合法，另抗告人提出
花旗信用卡民國九十年一月至六月帳單以證明其無急需用錢情形
，然該等帳單係事實審判決前業已存在，為法院、當事人所知悉
，且與有無貪污事實之判斷無涉，不符合得為再審事由之新證據
所應具備之「嶄新性」、「顯然性」等要件，是抗告人此部分再
審主張為無理由，因而裁定駁回本件再審之聲請云云，固非無見
。
惟查：刑事訴訟法第四百三十四條規定法院認為無再審理由者，
應以裁定駁回之，經前項裁定後，不得更以同一原因聲請再審，
其所謂「同一原因」，固係指「同一事實之原因」，然聲請再審
有無理由，須就據以聲請再審之原因，其所依據之原因事實及所
憑之證據方法，為實體審究，業經審查而認與法律所規定得聲請
再審之原因不合之原因事實及證據方法，基於一事不再理原則，
固不得再行主張，然共同組合而為再審原因之原因事實與證據方
法，若有一不同，所共同組成之再審原因即非同一，執以重新聲
請再審，既未違反一事不再理，自無禁止之必要，故是否屬「同
一原因」之判斷，應併就據以聲請再審之原因所包含具體事由與
所憑之證據方法，加以觀察。如在後之再審聲請與先前之再審聲
請二者所憑之原因事實或證據方法，有一不同，即非屬以「同一
原因」聲請再審之情形。本件抗告人前次依憑本案黏貼支出憑證
用紙係經辦人莊福星職務上所掌公文書，非由鄭豊興提出行使以
詐取財物之原因事實而聲請再審時，係以「黏貼憑證用紙上之簽
章順序」為其證據方法，有原審法院上開裁定附卷可稽。本件再
審其雖仍執同一原因事實，然所提出之證據方法則為行政院「支
出憑證處理要點」（見原審卷第三十三頁至第三十五頁），二者
所憑之證據方法已有不同。原裁定未就抗告人本件聲請再審之理
由是否符合刑事訴訟法第四百二十條各款所列情形，予以審查判
斷，徒以抗告人本件據以聲請再審之原因事實與上開前案相同，
遽認其二次聲請再審均係出於「同一原因」，而駁回本件再審之
聲請，尚嫌速斷。抗告意旨以本件再審聲請，與其先前再審聲請
所持原因並非同一為由，指摘原裁定違法，即非全然無據，應由
本院將原裁定撤銷，由原審法院更為適法之裁定。
據上論結，應依刑事訴訟法第四百十三條前段，裁定如主文。
中    華    民    國   一○○   年   二   月  二十四  日
                      最高法院刑事第二庭
                          審判長法官  張  淳  淙  
                                法官  劉  介  民  
                                法官  蔡  彩  貞  
                                法官  魏  新  和  
                                法官  吳  信  銘  
本件正本證明與原本無異
                                      書  記  官  
中    華    民    國  一○○  年    三    月    八    日
                                                     ｍ